臺灣新竹地方法院交通事件裁定　　　　94年度交聲字第143 號
移
異　議　人
即受處分人　甲○○
上列受處分人因違反道路交通管理處罰條例案件，對於交通部公
路總局新竹區監理所新竹市監理站民國94年4 月11日竹監新五字
第裁51-Z00000000號裁決書聲明異議，本院裁定如下：
    主  文
異議駁回。
    理  由
一、按汽車行駛高速公路，應依速限標誌指示，高速公路交通管
    制規則第5 條第1 項前段定有明文。又汽車行駛於高速公路
    或設站管制之道路，而不遵管制之規定者，處汽車駕駛人新
    台幣3 千元以上6 千元以下罰緩。汽車駕駛人，違反道路交
    通管理處罰條例第33條者，除依該條規定之罰鍰處罰外，並
    記違規點數1 點，道路交通管理處罰條例第33條第1 項、第
    63條第1 項第1 款分別定有明文。
二、原處分機關交通部公路總局新竹區監理所新竹市監理站（下
    稱新竹市監理站）移送意旨略以：異議人即受處分人甲○○
    於民國94年2 月4 日晚上10時33分許，駕駛所有車牌號碼6D
    ─2311號自小客車，行經國道三號高速公路北向120 公里處
    ，以時速128 公里之速度超過限速110 公里行駛，而為內政
    部警政署國道公路警察局第二警察隊後龍分隊警員吳景生、
    陳文憲以異議人違反道路交通管理處罰條例第33條第1 項規
    定，填掣公警局交字第Z00000000 號違反道路交通管理事件
    通知單而當場舉發異議人。嗣經新竹市監理站於94年4 月11
    日依道路交通管理處罰條例第33條第1 項規定裁處異議人罰
    鍰新臺幣（下同）6 千元，並依同條例第63條第1 項（裁定
    書漏載第1 款）規定記違規點數1 點。
三、聲明異議意旨略以：異議人固有於前開時間，駕駛上開自小
    客車行經該處，惟當日適逢連續假日，車輛繁多，異議並未
    超速，且前後均有一列車輛行駛，雷射測速槍以人為操作亦
    無法提供相片，不能證明所測得之速率即為伊之車輛，況雷
    射測速設備亦有缺陷，並無貼有檢測標章，因認本件舉發違
    規無所憑據，爰依法聲明異議，請求撤銷原處分等等。
四、訊據異議人自承其有在前開時、地駕駛車號6D─2311號自小
    客車之事實，然辯稱：(1)警察未提供照片為證，當時尚有其
    他車輛並列而來，如此並不能確定警察所測得之數值即為異
    議人車輛，且負責測速之陳文憲警員有戴眼鏡，在夜間目視
    來車燈光時，因受反光的影響下，可能會有看錯車輛之情形
    ；(2)警員亦無法確定測速器已使用多久、使用年限是否已經
    過、上次檢測日期是何時及當時測得異議人超速之測速器編
    號為何？所以測速器本身是有瑕疵的等語。本院基於下列理
    由認為異議人之此項辯解不足採信：
（一）證人即舉發警員陳文憲於本院審理時具結證述，當時車流
      量不是很大，沒有塞車，我當時是坐在駕駛座拿著雷射槍
      ，雷射槍的有效測距是1.5 公里，我們眼睛目視車體的距
      離大概500 公尺左右，我就是測得異議人車輛超速後，即
      把測速槍放下，眼睛一直目視他過來，然後將異議人車輛
      攔下，再持雷射槍告以測得之速度及距離；此外，除非是
      直線而且前後車行駛得很靠近，完全沒有空隙，才沒有辦
      法測到後面的車，但是異議人違規路段是轉彎處，而且空
      隙很大，絕對測得到，不會有誤測的情形等語；再佐以證
      人陳文憲及另位執勤之警員吳景生2 人均為國道公路警察
      局第二警察隊後龍分隊員警，受過專業訓練，對於雷射測
      速槍之使用應能正確操作，衡情，應無將測得之車速張冠
      李戴之情形；是以，證人陳文憲在舉發當時，先以雷射測
      速槍測得異議人駕駛車輛超速後，隨即緊盯異議人駛來，
      視線未有離開，再將雷射測速槍所測得而顯示在螢幕上之
      行車速度、距離等資料提示予異議人觀看，其執勤程序並
      無任何顯然之瑕疵可指，且警員手持雷射測速槍取締超速
      違規係採定點、單向測速，當車輛行駛超速時雷射槍測速
      器即予鎖定並顯示與被測者之距離，雷射槍測速器係利用
      紅外線單點測速，不受其他車輛干擾，是不致有誤測、誤
      判或誤攔之情事。又本件員警以雷射測速槍測得異議人所
      駕之車輛超速行駛後，當場予以攔停舉發，雖因該測速器
      材未具照相或錄影功能，致無法提供採證照片供佐，復無
      法將儀器上所顯示之超速數據列印出來，惟交通警員掣單
      舉發違反道路交通管理處罰條例所列之違規事實，本質上
      為行政處分，係公務員基於職務上權力，依法就特定之具
      體事件所為具有公法上效果之單方行政行為，基於公務員
      為公法上行為具有公信力之原則，該行政處分當可被推定
      為真正，則執勤警員本其維護交通秩序、安全職責所為之
      舉發，自應受到合法、正確之推定；且證人即舉發警員吳
      景生亦於本院審理時具結證述，使用雷射測速槍之目的就
      是要取締投機者，因如果使用照片照得2 輛車時就無法取
      締，而雷射槍是一對一，雖沒有提供照片，但屬當場攔查
      ，所以不需要相片。況本件舉發警員2 人與異議人素不相
      識、無冤無仇，均於本院諭知具結義務及偽證處罰後具結
      證述明確，另證人吳景生亦證稱上級只要求加強取締易發
      生事故之大型車輛違規及超速情形，並未要求開出幾張罰
      單等語屬實，是證人陳文憲、吳景生2 人當無設詞誣陷異
      議人，而致己身負偽證刑責之理，是其等上開證詞，應堪
      採信；而異議人上開辯解(1)之所言，尚乏證據足資證明，
      無可採信。
（二）本件舉發警員即上開證人所使用之手持式雷射槍測速器，
      乃國外先進科學儀器，係由政府購置核發並由國外進口，
      雖我國經濟部中央標準檢驗局目前對雷射槍測速器尚未有
      檢定規範，惟該雷射槍測速器出廠時業經檢驗合格，且該
      檢驗合格文件譯本亦經我國法院公證（臺灣臺北地方法院
      公證處85年度認字第9836號認證書），此為本院職務上已
      知之事實。又國道公路警察局第二警察隊後龍分隊目前所
      使用之雷射測速槍儀器2 台（序號：PL18984 、PL18986
      ），亦定期送廠維修、保養，以維持機器之準確性等情，
      有志伸股份有限公司94年3 月10日志字第05BA119 號函暨
      雷射測速槍使用手冊影本等資料在卷可考。是本件執勤警
      員所使用之雷射槍測速器之準確度，應係值得信賴，而無
      不得為舉發檢測儀器之理，故異議人上述(2)所為之辯詞，
      亦不足為採。
（三）綜上，本件異議人既未就執勤員警之舉發有誤提出確實證
      據以供調查，亦無任何證據足資證明舉發警員有捏造事實
      違法取締之情事，則執勤警員本其維持交通秩序、安全職
      責所為之舉發，自應受到合法、正確之推定，且本案係依
      據科學測速器感應採證舉發，並無挾持個人恩怨之情緒因
      素置於其中，是異議人即受處分人於上開時、地駕駛自用
      小客車超速之違規行為，洵堪認定，上開辯解難認可採。
五、綜上所述，異議人既有前開揭違規事實，原處分機關依道路
    交通管理處罰條例第33條第1 項、第63條第1 項第1 款，裁
    處罰鍰6,000 元，並記違規點數1 點，經核尚稱允當，異議
    人指摘原處分不當，為無理由，應予駁回。
六、依道路交通案件處理辦法第19條，裁定如主文。
中　　華　　民　　國　　94　　年　　9 　　月　　30　　日
                  交通法庭法　官　馮俊郎
以上正本證明與原本無異。
如不服本裁定，應於裁定送達後5 日內向本院提出抗告狀。
中　　華　　民　　國　　94　　年　　10　　月　　4 　　日
                          書記官  鄧雪怡
